【裁判字號】    97,勞訴,54
【裁判日期】    980219
【裁判案由】    給付資遣費
【裁判全文】
臺灣桃園地方法院民事判決              97年度勞訴字第54號
原      告  丙○○
訴訟代理人  吳保仁律師
被      告  川權機械有限公司
法定代理人  甲○○
訴訟代理人  吳國輝律師
上列當事人間給付資遣費事件，本院於民國98年1 月21日言詞辯
論終結，判決如下：
    主      文
被告應給付原告新台幣壹佰壹拾貳萬零伍佰玖拾貳元，及自民國
九十七年八月十六日起至清償日止，按週年利率百分之五計算之
利息。
原告其餘之訴駁回。
訴訟費用由被告負擔十分之九，餘由原告負擔。
本判決於原告以新臺幣參拾柒萬參仟陸佰元為被告供擔保後，得
假執行。但被告如以新臺幣壹佰壹拾貳萬零伍佰玖拾貳元為原告
預供擔保後，得免為假執行。
原告其餘假執行之聲請駁回。
    事實及理由
壹、程序方面
    按原告於判決確定前，得撤回訴之全部或一部。但被告已為
    本案之言詞辯論者，應得其同意。民事訴訟法第262 條第1
    項定有明文。原告起訴除請求被告應給付資遣費外，尚一併
    請求被告應給付預告期間工資新台幣（下同）6 萬元，嗣原
    告同意以被告於97年5 月8 日所給付之6 萬元抵付，並於本
    院審理中言詞撤回上開預告期間工資之請求，經被告同意其
    撤回（見本院卷第72頁），合於上揭規定，自應准許。
貳、實體方面
一、原告主張：
  (一)原告自76年12月4 日起任職於被告，擔任技工乙職，被告於
    97年5 月8 日以業務緊縮為由，未經預告終止與原告勞動契
    約，並於97年5 月13日逕將原告之勞、健保退保。
  (二)原告離職前最後6 個月之平均工資為每月新台幣（下同）6
    萬元（嗣已同意以被告抗辯之54,663元為準），工作年資為
    20年10個月（其僅請求20年5 個月又5 日，未滿1 個月以1
    個月計算），且原告係選擇繼續適用勞動基準法（下稱勞基
    法）退休金規定（舊制），被告應依勞基法第17條規定，給
    付原告資遣費123 萬元（6 萬元×20.5月＝12 3萬元），惟
    被告僅於97年5 月8 日給付原告97年5 月份6 天之工資及6
    萬元（此6 萬元原告同意抵付預告期間工資），經核計結果
    ，被告尚欠資遣費123 萬元迄未給付。
  (三)原告於97年5 月8 日無預警遭被告辭退後，於次日前往桃園
    縣政府勞工服務中心申訴，且因無工作收入，曾於97年5 月
    23日至訴外人聚川企業股份有限公司（下稱聚川公司）作臨
    時工1 日，嗣原告已於97年12月以後至訴外人承泓公司（下
    稱承泓公司）工作。
  (四)爰依勞基法第17條規定，請求被告給付資遣費123 萬元及法
    定遲延利息等語，並聲明：1.被告應給付原告123 萬元，及
    自起訴狀繕本送達之翌日起至清償日止，按週年利率百分之
    5 計算之利息。2.願供擔保，請准宣告假執行。
二、被告則以下列情詞置辯：
  (一)原告欲至聚川公司任職，而向被告請求終止兩造勞動契約及
    勞、健保退保，原告薪資係按日實做實算，被告無解僱原告
    之必要，原告係因另有工作而自行離職，並非被告以業務緊
    縮為由，未經預告終止與原告勞動契約，原告應舉證證明其
    係遭被告資遣。
  (二)原告自75年12月4 日起至97年5 月8 日止任職於被告，於96
    年11月份至97年4 月份之每月工資依序為61,675元、64,100
    元、65,050元、45,100元、45,350元、46,700元，離職前最
    後6個月每月平均薪資為54,663元。
  (三)被告於原告離職時給付原告6 萬元，係原告謀得新職後，被
    告給予原告之福利，並非被告給付原告之預告工資或資遣費
    。
  (四)被告同意依兩造原勞動契約約定回復勞動契約，但原告不願
    意到被告（公司）上班，原告請求被告資遣並給付資遣費，
    並無理由。並答辯聲明：原告之訴駁回。
三、兩造不爭執事項
  (一)原告自76年12月4 日起至97年5 月8 日止任職於被告，任職
    期間為20年5 月又5 日（見本院卷第54頁）。
  (二)原告離職前最後6 個月之平均工資為54,663元（見本院卷第
    31頁）。
  (三)原告係選擇繼續適用勞基法退休金規定（舊制）之勞工。
  (四)原告於97年5 月23日於聚川公司工作1 日，於97年12月以後
    至承泓公司工作。
四、本院判斷
    原告主張被告於97年5 月8 日以業務緊縮為由，未經預告終
    止與原告勞動契約，被告應依勞基法第17條規定，給付原告
    資遣費123 萬元等語，此為被告所否認，並以前揭情詞置辯
    。是本件應予審究者厥為：
  (一)原告離職之原因為何？
  1.按勞動基準法係規定勞動條件最低標準，而保護勞工權益，
    加強勞雇關係，促進社會與經濟發展，為勞動法規之基本原
    則。解釋與適用勞動法規，自不得背離上開基本原則，最高
    法院82年度台上字第1793號判決可資參照。又因勞資雙方經
    濟強弱、地位本不相同，兩者地位並不相當，為保障勞工權
    益，於勞動契約解釋有疑義時，基於保護弱勢原則，自應以
    有利於勞工之解釋為原則。而證明應證事實之證據資料，並
    不以可直接單獨證明之直接證據為限。凡先綜合其他情狀，
    證明某事實，再由某事實為推理的證明應證事實，該證明某
    事實之間接證據，自包括在內，最高法院92年台上字第1499
    號判決意旨闡釋明確。
  2.被告雖抗辯原告係要到聚川公司任職，而主動離職云云。惟
    兩造勞動契約終止後，原告於97年5 月23日至聚川公司工作
    只有1 天，直至同年12月間，始至承泓公司任職之事實，為
    被告所不爭執【見兩造不爭執事項(四)】；本院復依原告聲請
    向桃園縣政府調取該府勞工服務中心97年5 月9 日（即原告
    遭解職翌日）登錄分析表，經審閱該表所載：原告服務龜山
    川權機械公司，昨日公司無預警資遣，資遣費只給6 萬元，
    來府詢問，．．，請其再與雇主協商，不成再申訴等語，有
    上開登錄分析表在卷可稽（見本院卷第64頁），是原告有於
    遭解職翌日，即至上開勞工服務中心諮詢「遭無預警解職」
    之事實，應堪採信。設若原告係主動離職，則其理應於離職
    後儘速規劃或逕行前往聚川公司任職，豈有可能於離職翌日
    即前往勞工服務中心諮詢「遭無預警資遣，資遣費給付」等
    相關問題，且嗣後到聚川公司工作僅有1 天之理？是被告此
    部分所辯，無足採信。
  3.原告所聲請傳訊之證人即被告另一離職員工乙○○於本院審
    理中具結證稱：伊任職被告時，被告（公司）有3 人（含原
    告），伊離職時自己觀察被告好像有業務緊縮的狀況，伊離
    職原因係因被告沒有工作，所以自己找工作，因為伊與原告
    在被告任職均係採實作實算，伊日薪2, 300元，就伊所知，
    原告在被告日薪比伊高，有工作才有錢等語（見本院卷第51
    頁至54頁）。經查，證人為被告之離職員工，與被告並無恩
    怨，應無故為不實陳述，甘冒受刑事偽證訴追之必要，其證
    言應堪採信；再者，被告資本額為1,100 萬元，係以經營各
    類機械工冷作及機械等工程承包業務、及前項油槽配管槽機
    架機樑電桿等工程承包等為其營業項目，有其公司變更登記
    事項卡在卷可考（見本院卷第37頁），以其資本額及所經營
    業務，於原告離職前，原僅有3 名員工，證人乙○○先離職
    後，原告再遭解職，所剩員工竟僅1 人；參以，被告96年度
    之全年所得，僅有457 元，且名下並無任何財產之事實，業
    據本院依職權調取被告上開年度財產所得調件明細表在卷可
    稽（見本院卷第70頁至71頁）。是綜合上開證人所證「公司
    有業務緊縮、沒有工作」等情，與被告之營業狀況、員工人
    數、營業所得、財產狀況等情，互核觀之，被告有業務減縮
    （或虧損）之事實，應堪採信。
  4.又當事人主張有利於己之事實，就其事實固有舉證之責任，
    民事訴訟法第277 條定有明文。惟原告對於自己主張之事實
    已盡證明之責後，被告對其主張，如抗辯其不實並提出反對
    之主張者，則被告對其反對之主張，亦應負證明之責，此為
    舉證責任分擔之原則（最高法院18年上字第2855號判決參照
    ）。被告固抗辯原告係主動離職，並終止勞動契約云云，惟
    原告任職於被告已有20年5 月又5 日，且原告日薪為2,700
    元之事實，為兩造所不爭執【見兩造不爭執事項(一)】；依吾
    人社會生活經驗，以原告任職期間長達20年之久，日薪非低
    ，非有極特殊、突發情形，原告當無任意離職，甚至自動放
    棄長期年資而不主張資遣費之必要。綜上各節，交互以析，
    原告主張被告係其以業務緊縮為由，未經預告終止其勞動契
    約等語，洵屬可採。被告空言抗辯惟未舉證以實其說，所辯
    委不足採。
  (二)原告可否請求資遣費？
  1.按雇主有業務緊縮或虧損情況，二者有其一，即得預告勞工
    終止勞動契約，此由勞動基準法第11條第2 款規定之反面解
    釋自明（最高法院91年度台上字第787 號判決意旨參照）。
    經查，雇主依上開條款規定，固得終止勞動契約。惟按雇主
    依第16條終止勞動契約者，應依左列規定發給勞工資遣費，
    勞工在同一雇主之事業單位繼續工作，每滿1 年發給相當於
    1 個月平均工資之資遣費；依前款計算之剩餘月數，或工作
    未滿1 年者，依比例計給之。未滿1 個月者，以1 個月計算
    ，勞動基準法第16條第3 項、第17條定有明文。又平均工資
    係計算事由發生之當日前6 個月內所得工資總額除以該期間
    之總日數所得之金額，同法第2 條第4 款定有明文。
  2.原告自76年12月4 日起至97年5 月8 日止任職於被告，其任
    職期間為20年5 月又5 日（未滿1 月以1 月計），其離職前
    最後6 個月之平均工資為54,663元之事實，為兩造所不爭執
    【見上開不爭執事項(一)、(二)】，原告請求以任職期間20年6
    月及離職前最後6 個月平均工資54,663元為基準，計算請求
    資遣費1,120,592 元，應予准許（計算式：54,663元×20.5
    月=1,120,592元，元以下四捨五入）。
  3.至於，被告於97年5 月8 日將原告解僱時固有給付原告6 萬
    元，惟此部分原告業已同意抵扣其原請求之預告期間工資6
    萬元，並撤回該預告期間工資之請求，自不得再將該6 萬元
    ，自原告可得請求之資遣費中重覆扣除。末以，雇主有虧損
    或業務緊縮時，固得經預告而終止勞動契約，勞動基準法第
    11條第2 款定有明文。然若雇主於勞工有同法第11條各款情
    形，而不經預告而終止勞動契約時，僅雇主應依同法第16條
    所定給付預告期間之工資及勞工得依法請求資遣費而已，並
    不影響雇主依法終止勞動契約之效力，此觀諸同法第16條第
    3 項之規定自明。
五、綜上所述，原告主張依勞動基準法第17條規定及兩造勞動契
    約請求被告給付資遣費1,120,592 元及自起訴狀繕本送達之
    翌日即97年8 月16日起至清償日止，按年息百分之5 計算之
    利息，為有理由，應予准許，其逾此範圍之請求，為無理由
    ，不應准許。
六、原告陳明願供擔保，聲請宣告假執行，就其勝訴部分，核無
    不合，爰酌定相當擔保金額准許之。至原告敗訴部分，其假
    執行之聲請已失所附麗，應併予駁回之。另被告雖未陳明願
    供擔保准予免為假執行，惟依職權酌定相當金額得免為假執
    行。
七、本件事證已臻明確，兩造其餘攻擊防禦方法，於本判決結果
    不生影響，爰不一一論述，併此敘明。
八、據上論結，本件原告之訴為一部有理由，一部無理由，依民
    事訴訟法第79條、第390 條第2 項、第392 條第2 項，判決
    如主文。
中    華    民    國    98    年    2    月    19    日
                  民事第二庭        法  官  張金柱
如不服本判決，應於送達後20日內，向本院提出上訴狀並表明上
訴理由，如於本判決宣示後送達前提起上訴者，應於判決送達後
10日內補提上訴理由書（須附繕本）。
以上正本證明與原本無異。
中    華    民    國    98    年    2     月    20    日
                                    書記官  黃珮娟


司法院資訊處製作；財團法人民間司法改革基金會備份。
